【裁判字號】    88,易,567
【裁判日期】    890717
【裁判案由】    違反自來水法
【裁判全文】
臺灣臺東地方法院刑事判決                          八十八年度易字第五六七號
    公  訴  人  臺灣臺東地方法院檢察署檢察官
    被      告  乙○○
右列被告因違反自來水法案件，經檢察官提起公訴（八十八年度偵字第二二八七號）
，本院判決如左：
    主  文
乙○○無罪。
    理  由
一、公訴意旨略以：被告乙○○意圖為自己不法之所有，自民國（下同）八十四年某
    月起，未經臺灣省自來水股份有限公司（下稱自來水公司）許可用水，在自來水
    公司供水之臺東縣達仁村土版村土版一六六號被告住處旁自來水管上，自行接管
    取水，接續接水至上開住處使用，嗣經八十八年七月十六日為警查獲。因認被告
    涉犯自來水法第九十八條第一款之竊水罪嫌等語。
二、按犯罪事實應依證據認定之，無證據不得推定其犯罪事實，刑事訴訟法第一百五
    十四條定有明文。次按被告之自白不得作為有罪判決之唯一證據；仍應調查其他
    必要之證據，以察其是否與事實相符，刑事訴訟法第一百五十六條第二項亦規定
    甚詳。自白係被告之認罪行為，其證據證明力最強，立法猶規定不得作為有罪判
    決之唯一證據；舉重以明輕，與被告利害相反之告訴人之指訴，既係以使被告受
    刑事追訴為目的，尤亦不得作為有罪判決之唯一證據。何況，證據資料在證據法
    則上尚有對被告有利之存疑時，如無法依客觀方法排除此項合理之可疑時，依「
    罪疑利益歸被告原則」，不得以此項證據資料作為有罪判決之依據。復按認定被
    告有罪之事實應憑證據；如未能發現相當之證據，或證據不足以證明，自不能以
    推測或擬制之方法，以為裁判之基礎；且認定事實所憑之證據，其為訴訟上之證
    明，須達於通常一般人均不致有所懷疑，而得確信其為事實之程度者，始得據為
    有罪之認定；倘其證明尚未達到此一程度，而有合理之懷疑存在時，尚難為有罪
    之認定基礎；苟積極證據不足為不利於被告事實之認定時，即應為有利於被告之
    認定，更不必有何有利之證據（最高法院三十年上字第八一六號、四十年台上八
    六號、七十六年台上字第四九八六號判決參照）。此為當然之法理。
三、徵諸公訴旨，無非以自來水公司第十區管理處技士甲○○之證述及其會同臺東縣
    警察局大武分局刑事組警員丙○○至被告住處會勘之情形，而認定被告罪嫌。訊
    據被告乙○○堅詞否認右揭違反自來水法之犯行，辯稱：伊平日係向高清隆取用
    山泉水等語。經查：
（一）本院受命法官於八十九年一月十一日至被告上開之住處，於與前次即八十七年
      七月十六日會勘現場未經變動之情形下，經勘驗結果：１警訊編號一之照片，
      經當場用藥劑測試並未呈紅色反應，證人甲○○亦稱這應是山泉水。２再測試
      一、二樓廚房、廁所、陽台水龍頭，均未呈紅色反應。３經開啟警訊卷編號三
      馬達，水量變大，關閉變小，而馬達係接編號四水塔，該不鏽鋼水塔是用來接
      山泉水，馬達又有一條外接埋設入地下（詳如警訊卷編號三、四所示），被告
      在場稱可開挖一探究竟。是在履勘現場未經變動之情況下，經甲○○以紅色藥
      包檢測被告住處上開水龍頭之出水，均未呈紅色反應，即流入被告住處水管中
      之水並非屬自來水事業供水管線上之自來水。
（二）至甲○○事後八十九年二月十六日於本院訊問時供述：之後再去查勘，他（被
      告）在不鏽鋼水塔旁用盆栽擋住，我移開後發現水管，水管是從水表箱接到廚
      房後面不鏽鋼水塔，並庭繪現場圖及陳編號五、六照片，即被告於原自來水公
      司之舊水管上接上新水管一節，訊據被告於偵查時供稱：「（何時被停水？）
      時間已經忘了，可能是八十四年間，因水壓不夠，向自來水公司申請停水，之
      後我家就改用山泉水」，而經庭訊問證人甲○○亦證稱：「（對證人所言有何
      意見？）有此可能」（八十八年九月二十二日偵查筆錄參照）；另被告於本院
      訊問時供稱：「（水管是誰埋的？）我們準備要用自來水用的，以前水壓不夠
      ，等自來水公司弄好之後水壓夠了，就可以用，那是埋設之預備管，到現在都
      沒有供水，水管是自來水公司埋的，沿著牆壁部分是我埋的」（本院八十八年
      十二月二十九日訊問筆錄參照）等語。是由上述判斷，被告所辯埋設之預備管
      係待自來水公司水壓足夠後用以接水，惟今尚無法供水等情，應非不可採。
（三）另證人即被告之鄰居高清隆證述：「（被告何時向你借用山泉水？）他平時用
      的水均向我借的」、「（如何借用？）如他需要，就將我的水管接到他的水塔
      」；證人尤春琴證述：「（被告何時開始向你借用你所使用之山泉水？）自五
      年前開始，被告如需用水就會向我們借用」、「他們本來是使用自來水，但不
      知為何，他們還是向我們借用山泉水」（警訊卷參照）等語，另被告自承：現
      在家中只有伊一人，管線係高清榮所鋪設，該山泉水是伊與堂弟高清榮一同使
      用等語，故目前被告家中僅二人居住，則自借用鄰人山泉水之需水量應已足夠
      ，被告實無竊取自來水之必要性，且參諸被告自五年前即約八十三年始既有向
      鄰人借用山泉水之事實，若被告有竊取自來水之事實，則鄰居為何長久來皆不
      知此事？
（四）至於八十八年七月十六日會勘當日，證人甲○○以紅色藥包檢測屋外水龍頭呈
      紅色反應之現象一節，因會勘紀錄未記錄如何於何處以何方法取水，無從確認
      其所取之水確係流入被告住處及其取水之過程有無發生混淆錯誤之可能，從而
      此部分之會勘結果，尚不足證明被告確有竊取自來水之犯行。此外，復查無其
      他積極證據足以證明被告確有被訴竊取自來水之犯行，揆諸上述規定，不能證
      明被告犯罪，自應為其無罪之諭知。
四、據上論結，應依刑事訴訟法第三百零一條第一項判決如主文。
本案經檢察官張德寬到庭執行職務
中     華     民     國      八十九      年      七      月    十七    日
                                  臺灣臺東地方法院刑事庭
                        審判長法  官 蔡勝雄
                                            法  官 黃堯讚
                                            法  官 陳兆翔
右正本證明與原本無異。
如不服本判決，應於判決送達後十日內向本院提出上訴狀。（須附繕本）
「切勿逕送上級法院」
                                            書記官 蘇美琴
中     華     民     國    八十九       年      七      月      十九    日


司法院資訊處製作；財團法人民間司法改革基金會備份。
